【裁判字號】    97,裁,450
【裁判日期】    970111
【裁判案由】    虛報進口貨物產地
【裁判全文】
最  高  行  政  法  院  裁  定
                                     97年度裁字第00450號
上  訴  人  臺唐工業股份有限公司
代  表  人  甲○○
被 上訴 人  財政部基隆關稅局
代  表  人  乙  ○
上列當事人間因虛報進口貨物產地事件，上訴人對於中華民國96
年3月15日臺北高等行政法院95年度訴字第2270號判決，提起上
訴，本院裁定如下：
    主  文
上訴駁回。
上訴審訴訟費用由上訴人負擔。
    理  由
一、按對於高等行政法院判決之上訴，非以其違背法令為理由，
    不得為之，行政訴訟法第242條定有明文。依同法第243條第
    1項規定，判決不適用法規或適用不當者，為違背法令；而
    判決有同條第2項所列各款情形之一者，為當然違背法令。
    是當事人對於高等行政法院判決上訴，如依行政訴訟法第24
    3條第1項規定，以高等行政法院判決有不適用法規或適用不
    當為理由時，其上訴狀或理由書應有具體之指摘，並揭示該
    法規之條項或其內容；若係成文法以外之法則，應揭示該法
    則之旨趣；倘為司法院解釋或本院之判例，則應揭示該判解
    之字號或其內容。如以行政訴訟法第243條第2項所列各款情
    形為理由時，其上訴狀或理由書，應揭示合於該條項各款之
    事實。上訴狀或理由書如未依此項方法表明，或其所表明者
    與上開法條規定不合時，即難認為已對高等行政法院判決之
    違背法令有具體之指摘，其上訴自難認為合法。
二、本件上訴人對於高等行政法院判決提起上訴，其爭點有三，
    分別為；(1)進口貨物產地之事實認定。(2)若進口貨物來自管
    制進口地區時，上訴人對客觀存在之違章事實，主觀上有無
    過失存在之。(3)事後管制取銷後，以往違反管制之違章行為
    是否可以解免其違章責任。本案上訴人自國外進口染料一批
    ，依進口當時之規定，此等染料之產地不得為中國大陸地區
    。上訴人進口該批染料當時，所申報之進口地點則是印度。
    但事後被上訴人認定該批染料之生產地為中國大陸。因此認
    定上訴人有虛報進口貨物之違章事實存在，而對之為沒入貨
    物及裁處罰鍰之處分。此等處分亦經原判決所維持。而上訴
    意旨則爭執稱：(1)原判決對該批染料生產地之事實認定，未
    盡職權調查之義務。(2)從上訴人一再與香港出口商來往的文
    件足知，其已盡到最高標準查證義務。(3)事後「禁止進口中
    國大陸生產之上開染料」之管制命令已取消。因此其本件違
    章事實亦應免罰。
三、惟查上訴人前開上訴理由，均未到達上訴法律審所須「具體
    指明原判決違背法令」說理義務之低度門檻。故其本件上訴
    為不合法，應予駁回。茲說明如下：
  (一)有關產地之認定，核屬事實認定課題。其客觀證明責任雖歸
    由被上訴人之一方負擔。但被上訴人已明確指出認定染料產
    地之理由，原判決也已在理由欄中具體表明其心證形成理由
    。其中最核心之觀點則是上訴人之一方，始終無法配合調查
    ，其國外之出口商也拒不提供有關產品產地之證明文件。而
    上訴人因此復主張：「被上訴人或原審法院仍應依職權再向
    印度方面查詢」云云。然而行政法院調查證據之職權義務，
    其並非漫無界限，更不表示行政法院必須主動發掘、尋找隱
    藏在外而從來沒有在法庭中出現之證據方法。必須當事人先
    舉出合理之跡證，並指出適當之調查途徑，使法院產生合理
    懷疑，法院之職權調查義務始成立。本案上訴人並沒有先盡
    到上開配合調查之不真正義務，則其指摘原審法院未盡職權
    調查義務，自非有據。
  (二)行政罰過失概念之注意義務，其範圍較刑事犯罪為廣，包括
    監督義務，是以在進口管制案件中，與進口管制事項有關貨
    品屬性，例如貨品之產地、品質等等，進口者有主動探知調
    查之義務，不得推給國外之出口商。故此部分上訴理由，形
    式上一望即知與現行法制設計不合，同樣沒有到達「具體指
    摘」的最低度合法上訴門檻。
  (三)至於進口後，原來之管制取銷，是否為影響到違章責任一節
    。此等議題在法律體系上，最抽象、最廣泛的屬性定位為「
    時際法」課題，涉及「法進步性」與「法安定性」二種對立
    價值之權衡。因此學說常提及之「信賴保護」，僅是法安定
    性的一種表徵，而且信賴保護原則之提出，也不表示時際法
    議題只應考量法安定性而已。在這樣的觀點，落實在本案爭
    議時，有關管制法令，具有限時法之性格，並不會因為管制
    的解除，而使原來違反管制違章行為的可非難性消失。故本
    案並無免罰之理由，上訴意旨有關此部分之論述內容，浮光
    掠影，沒有一個堅實而有體系的法理基礎為其後盾，同樣未
    達合法上訴之「具體化」最低門檻。
四、依行政訴訟法第249條第1項前段、第104條、民事訴訟法第
    95條、第78條，裁定如主文。
中    華    民    國    97    年    1     月    11    日
                    最高行政法院第一庭
                        審判長法官  鄭  淑  貞
                              法官  黃  合  文
                              法官  吳  明  鴻
                              法官  鄭  小  康
                              法官  帥  嘉  寶
以  上  正  本  證  明  與  原  本  無  異
中    華    民    國    97    年    1     月    14    日
                              書記官  莊  俊  亨


司法院資訊處製作；財團法人民間司法改革基金會備份。
